臺灣高等法院臺中分院民事判決　九十三年度再易字第三七號
　　再審原告　　　乙○○
　　再審被告　　　甲○○
右當事人間請求損害賠償事件，再審原告對於中華民國九十三年四月二十七日本院九
十二年度再易字第七九號、九十二年十月二十二日本院九十一年度再易字第二八號、
九十三年四月三十日本院八十七年度上字第七一五號確定判決提起再審之訴，本院判
決如左：
    主    文
再審之訴駁回。
再審訴訟費用由再審原告負擔。
    事    實
甲、再審原告方面：
一、聲明：
(一)、本院九十二年度再易字第七九號確定判決（下稱原再審判決）廢棄。
(二)、本院九十一年度再易字第二八號判決再審判決廢棄。
(三)、本院八十七年度上字第七一五號確定判決（下稱原確定判決）命再審原告給付再
    審被告新台幣（下同）七十萬零三千七百三十九元及自民國（下同）八十六年三
    月八日起至清償日止，按週年利率百分之五計算之利息與命再審原告負擔訴訟費
    用部分廢棄。
(四)、前項廢棄部分，再審被告在第二項確定判決之上訴駁回。
(五)、再審及前訴訟程序訴訟費用由再審被告負擔。
二、陳述略以：
(一)、就本院九十二年度再易字第七九號確定判決部分：本件再審判決確定前，言詞辯
    論期日再審原告曾當庭提出臺灣臺中地方法院九十年度重訴字第九七一號兩造間
    損害賠償事件確定之判決一件，並以書狀釋明原確定判決爭議假扣押強制執行之
    物料當天，同時在同一地點上對再審被告強制執行假處分其主張為其所有之機器
    ，依此確定判決，證明再審被告提起原確定判決之賠償請求權，有同一時效消滅
    之事實及理由。由受命法官親手接去並當庭展閱交書記官附卷。對此重要事證是
    否可採竟於判決理由中無片言隻字之論斷，仍認同一天因假扣押受損害之時效期
    間並未消滅，是對重要證物漏未斟酌，而有判決理由不備之違法情形。且再審原
    告另提出再審判決確定前，關於損害賠償金額計算錯誤之證物，亦未加斟酌。尤
    有甚者，再審被告訴訟代理人於言詞辯論期日當庭自承假扣押物料所在：「為甲
    ○○之地下工廠（亦即查封物品為替第三人代工，非其所有）」。再審原告請求
    書記官林桂鳳記明筆錄，但事後獲准閱卷並請求交付光碟片核對，竟發現筆錄未
    予記載。加以再審被告並未到庭，其訴訟代理人亦未提出任何書狀，更未明白請
    求駁回再審之訴，且再審判決事實之記載亦僅「原確定判決已將本件詳為斟酌，
    並無再審原告所主張之再審事由存在」兩句話，與民事訴訟法第一百九十三條第
    二項前段「當事人不得引用文件以代言詞陳述」相違。況依民事訴訟法第二百十
    五條：「筆錄內引用附卷之文書或表示將該文書作為附件者，其文書所記載之事
    項，與記載筆錄者有同一效力。」而本件之言詞辯論筆錄並無記載。再審判決除
    得依職權就訴訟費用判決外，另代再審被告為「再審之訴駁回」之聲明，以及於
    判決理由代為引用原確定判決之記載為抗辯，與法有違。再審判決無論就程序違
    法以及漏未斟酌足以影響於判決之重要證據，並代再審被告為上開之聲明及主張
    ，自有民事訴訟法第四百九十七條、第四百九十六條第一項第一款適用法規顯有
    錯誤之情形，為此提起本件再審之訴。
(二)、就本院九十一年度再易字第二八號及九十二年度再易字第七九號確定判決，漏未
    斟酌重要證據如下：
１、再審原告九十二年十月二十日提出聲請再開辯論暨調查證據，請求依法查明再審
    被告估算之扣押物，總價值三百九十四萬零七百六十九元，與再審原告實際估算
    之二百三十七萬八千六百六十四元之價額，價差達一百五十六萬二千一百零五元
    ，漏未依法查明。
２、查扣物（防滲隔熱浪版）在查扣清單載明共一千七百零八點八公尺，再審被告竟
    以天價每坪二千四百元之計算損害賠償之依據，顯有高估價額之故意，再審被告
    賣出上開產品以每坪一千四百元之事實，有再審被告每家好公司販售予客戶何宏
    銘於另案新竹地方法院檢察署八十年度偵字第七四○四號偵訊筆錄可稽，故再審
    被告以每坪二千四百元作為本件訴訟標的請求損害賠償，已有失當，亦無任何憑
    證，在事實未查明之前，草率判決，顯然不當。
３、查扣物（防滲隔熱浪版）查扣數量一千七百零八點八尺共三片，桃園地方法院執
    行查扣之當時是依相同之長度整齊綑綁，惟臺中地方法院二次堪驗時發現該查扣
    物是參差不齊凌亂不堪之廢棄物品，如此明顯之舉證卻未依法查明。
４、桃園地方法院於七十九年十二月十三日執行本件查扣所拍攝存證之查扣物相片中
    ，查封物ＰＵ原料桶之顏色為綠色，嗣經台中地方法院於八十七年七月二十九日
    會同兩造二次現場勘驗查扣物，並拍攝存證相片，經比對ＰＵ原料桶雖有銹腐現
    象，惟該原料桶其表面顏色，與原查扣物之原料桶顏色完全不同，此即發現有弊
    ，足證二次勘驗之查扣物ＰＵ原料桶非原來查扣物，仍未依法查明。
５、本院受理八十七年度上字第七一五號事件，於八十七年十二月九日起開庭，原審
　　被告訴訟代理人所稱：查扣物ＰＵ原料桶是西德製且均有打上批號。上情有該案
　　卷宗筆錄可稽。然桃園地方法院八十年度訴字第三○七號事件，判決書內容中明
　　確載明該查扣物係日本進口之物品。顯然再審被告有查扣物調換之虞，亦未依法
　　查明。
(三)、再審被告於八十六年間逕向桃園地方法院提出聲請，將七十九年十二月四日所為
    之七十九年度全字第一一四三號假扣押撤銷，嗣經該院八十六年度全聲字第二五
    號於八十六年二月十四日裁定，准予撤銷之。是該假扣押之原因業已消滅後，再
    審被告竟以損害賠償之名義於臺灣臺中地方法院八十六年度訴字第四四一號一案
    於八十六年三月三日提送本事件，再審被告撤銷假扣押期間已將原查扣物自行處
    置，待臺中地方法院於八十七年七月二十九日執行勘驗查扣物時，發現勘驗物非
    查扣物之原本，該事實之舉證，有臺中地方法院現場拍攝之查扣物相片十八張可
    供核對，而對再審被告之合理質疑，並請求將扣押物送請相關鑑定單位，作為檢
    視查扣物之真偽依據。未獲依法查明，顯有違誤。
(四)、再審被告甲○○是每家好股份有限公司最大股東兼代表人，查封物所在地桃園縣
    新屋鄉永興村大牛欄二十號為每家好公司之工廠，由股東兼廠長杜德財負責管理
    ，執行查封事宜係依再審被告之指示由廠長杜德財保管查封物品，無論對執行法
    院或該公司，杜德財均應負有妥善保管之義務及責任。而執行查封物時僅記載數
    量，而非每一單元予以密封，杜德財廠長斷無不融通之理。原審履勘現場所見（
    勘驗筆錄記載不見封條）不無臨時以腐化廢料冒充之可能，上述指陳，均未依法
    查明，亦未傳喚查封物保管人杜德財到庭質明。
(五)、本件執行查封當天上衣另件假處分強制執行事件中，同時查封製造機器為例，該
    項機器為每家好公司所有。否則原審被告個人擁有生產機器何用？其另案向臺中
    地方法院起訴請求賠償損害（九十年度重訴字第九七一號）事件，雖以時效消滅
    為理由，判決其敗訴並駁回其上訴，而非以當事人不適格為理由，結果尚無不當
    ，退萬步而論，本件縱然原審被告有請求權，亦因時效而消滅。原審惟未慮及此
    情，顯然漏未審酌甚明。
三、證據：提出損害賠償價額計算式、臺灣新竹地方法院檢察署八十年度偵字第七四
    ○四號偵訊筆錄、照片八張、臺灣桃園地方法院八十六年度全聲字第二五號民事
    裁定臺灣臺中地方法院八十六年度訴字第四四一號等影本各一份為證。
乙、再審被告方面：
    本件未行言詞辯論，故無再審被告之聲明及陳述可記載。
丙、本院方面：
    本院依職權調取臺灣臺中地方法院八十六年度訴字第四四一號損害賠償一案全卷
    。
    理    由
一、本件再審原告以本院九十二年度再易字第七九號確定判決有民事訴訟法第四百九
    十七條、四百九十六條第一項第一款之再審理由，於九十三年五月二十六日對之
    提起再審之訴，其於同年四月二十七日收受判決正本，加計在途期間，未逾三十
    日之不變期間，合先敘明。
二、再審原告提起本件再審之訴主張：伊聲請臺灣桃園地方法院於七十九年十二月十
    三日執行假扣押之「防滲隔熱浪板之結構板」及「ＰＵ原料」同時，在同一地點
    對再審被告假處分執行其主張為其所有之機器，故伊於本院九十一年度再易字第
    二八號「前再審判決」確定前之言詞辯論期日，曾當庭提出臺灣臺中地方法院九
    十年度重訴字第九七一號損害賠償事件之確定判決一件，證明再審被告提起本院
    八十七年度上字第七一五號「原確定判決」之損害賠償請求權，與臺灣臺中地方
　　法院九十年度重訴字第九七一號確定判決有同一時效消滅之事實及理由。惟「前
　　再審判決」對此重要事證是否可採於理由中竟無片言隻字之論斷，是對重要證物
　　漏未斟酌，而有南轅北轍判決理由不備之違法情形。且「前再審判決」就伊所提
　　出之損害賠償金額計算錯誤之證物亦未加斟酌，甚而對言詞辯論期日再審被告訴
　　訟代理人當庭自承假扣押物料所在：「為甲○○之地下工廠」等語復漏未記載。
　　加以二次勘驗之查扣物之防滲隔熱浪版及ＰＵ原料桶已非原來查扣物，顯然再審
　　被告有查扣物調換之虞，未依法查明，是前再審判決有程序違法及漏未斟酌足影
　　響於判決之重要證據，並代再審被告為抗辯之聲明及主張等情事，爰依民事訴訟
　　法第四百九十七條、第四百九十六條第一項第一款提起本件再審之訴，請求予以
　　廢棄，如再審原告之聲明所示。
三、按民事訴訟法第四百九十六條第一項第一款所謂適用法規顯有錯誤者，係指確定
    裁判所適用之法規顯然不合於法律規定，或與司法院現尚有效及大法官會議之解
    釋，或最高法院尚有效之判例顯然違反者而言，不包括認定事實錯誤、漏未審酌
    證據、取捨證據失當及裁判不備理由之情形在內（最高法院六十年台再字第一七
    ○號判例、六十三年台上字第八八○號判例、七十一年台再字第一四三號判決、
    七十一年台再字第二○九號判決意旨參照）。查再審原告主張本院九十二年度再
    易字第七九號確定判決有代再審被告為「再審之訴駁回」之聲明，及於判決理由
    代為引用「原確定判決」之記載為抗辯之違法不當之處，且對於重要事證未於判
    決理由中加以論斷，並漏未斟酌再審原告與再審被告就扣押物估算之價差、再審
    被告就查扣物顯高估價額、查扣物之防滲隔熱浪板及ＰＵ原料桶均顯非原來查扣
    物等證據，致認定事實錯誤，而有民事訴訟法第四百九十六條第一項第一款之「
    適用法規顯有錯誤」之再審事由等語。惟查，前開再審意旨均於本院九十二年度
    再易字第七九號前再審程序中已經提出，並經上開再審判決加以審酌（見該再審
    判決第六頁理由欄四、第七至十頁理由欄五），再審意旨並未具體指出該再審判
    決有何就足影響判決之重要證物漏未斟酌之情形，且上開認定屬再審法院職權認
    定事實之範疇，亦非適用法規顯有錯誤，並不構成再審理由，從而，再審原告執
    此對本院九十二年度再易字第七九號原確定再審判決，提起本件再審之訴，為顯
    無理由，不應准許。
四、再者，本件再審原告曾對於九十一年四月三十日本院八十七年度上字第七一五號
    確定判決提起再審之訴，經本院於九十二年十月二十二日以九十一年度再易字第
    二八號判決駁回，再審原告復對前開判決提起再審之訴，亦經本院於九十三年四
    月二十二日以九十二年再易字第七九號判決駁回在案，嗣再審原告又於九十三年
    五月二十六日對前開本院八十七年度上字第七一五號確定判決、九十一年度再易
    字第二八號確定判決及九十二年度再易字第七九號確定判決，同時提起本件再審
    之訴，其再審起訴狀所載訴之聲明雖列有多項，並指及前訴訟程序各判決存在再
    審理由，然仍有先後次序之相互依存關係，即必須已確定之再審判決有再審理由
    ，始得審究前訴訟程序原確定判決，有無再審理由，故須本院九十二年度再易字
    第七九號確定再審判決有再審理由而應予廢棄，始得再審究本院九十一年度再易
    字第二八號確定判決及八十七年度上字第七一五號確定判決，否則，如前者無理
    由或不合法而應予駁回時，則其後請求即無審究之必要。為此，再審原告提起本
    院九十二年度再易字第七十九號原確定再審判決既因顯無理由，而不應准，則再
    審原告起訴請求本院九十一年度再易字第二八號原確定再審判決，及本院八十七
    年度上字第七一五號原確定判決命再審原告給付再審被告七十萬零三千七百三十
    九元及自八十六年三月八日起至清償日止，按年息百分之五計算之利息用部分應
    予廢棄，即失依據，應併予駁回。
五、本件再審之訴，顯無再審理由，爰不經言詞辯論，逕以判決駁回之。
六、據上論結，本件再審之訴為無理由，依民事訴訟法第五百零二條第二項、第七十
    八條，判決如主文。
中　　　華　　　民　　　國　　九十三　　年　　　六　　　月　　二十九　　日
~B1民事第七庭審判長法　官　簡清忠
~B2　　　　　　　　法　官　陳賢慧
~B3　　　　　　　　法　官　盧江陽
右為正本係照原本作成。
不得上訴。
~B 　 　　　　　　書記官　康孝慈
中　　　華　　　民　　　國　　九十三　　年　　　六　　　月　　 三十　　 日
　　　　　　　　　　　　　　　　　　　　　　　　　　　　　　　　　　　　Ｙ
